【裁判字號】    98,上訴,1226
【裁判日期】    980421
【裁判案由】    強盜
【裁判全文】
臺灣高等法院刑事判決                98年度上訴字第1226號
上  訴  人  臺灣板橋地方法院檢察署檢察官
被      告  乙○○
選任辯護人  趙元昊律師
上列上訴人因被告強盜案件，不服臺灣板橋地方法院97年度訴字
第1193號，中華民國97年11月27日第一審判決（起訴案號：臺灣
板橋地方法院檢察署97年度偵字第3198號），提起上訴，本院判
決如下：
    主  文
原判決撤銷。
乙○○意圖為自己不法之所有，結夥三人以上，以強暴至使不能
抗拒，而取他人之物，處有期徒刑柒年。
    事  實
一、乙○○與林建成藉知悉蘇明春涉嫌竊盜業經檢察官偵查之機
    會，於民國（下同）95年1月17日11時許，共同基於意圖為
    自己不法所有之恐嚇取財犯意聯絡，先由乙○○與林建成推
    由其中一人與蘇明春以電話聯絡，要脅蘇明春前往土城市承
    天禪寺後泡茶間，蘇明春到場後發現有乙○○、林建成及與
    鄭、林二人有犯意聯絡之邱世忠、湯一宗等姓名年籍不詳之
    成年男子多人在場，乙○○、林建成繼向蘇明春索取新臺幣
    （下同）四十萬元，並恫稱：如果不付款要對蘇明春家人不
    利、將蘇明春推下山等語，致蘇明春心生畏懼。蘇明春為圖
    脫身，乃表示於當日先交付現金二十萬元，另於次日再匯款
    二十萬元至林建成所指定之帳戶，蘇明春隨即依林建成、乙
    ○○之指示，以電話與其妻蘇江世富聯絡，要求其妻帶現金
    二十萬元前往土城市海霸王餐廳門口，蘇江世富隨即向蘇明
    春之阿姨徐汪月雲借款，待領得現金二十萬元後，隨即帶往
    土城市海霸王餐廳與蘇明春會面，乙○○帶同蘇明春向蘇江
    世富收取上揭二十萬元後，始任令蘇明春返家。蘇明春繼於
    翌日至台北縣五股鄉農會匯款二十萬元至乙○○與林建成所
    指定之板信銀行瑞保工程行帳戶（此部分之犯罪事實，經本
    院於96年12月12日以96年度上易字第2518號判決判處：「乙
    ○○共同意圖為自己不法之所有，以恐嚇使人將本人之物交
    付，處有期徒刑壹年，減為有期徒刑陸月，如易科罰金，以
    佰元折算壹日」）。
二、乙○○與林建成（另併案由本院97年度上訴字第1624號審理
    ，且與另案判處有期徒刑拾年），為前述犯行後，因知悉甲
    ○○涉嫌竊盜案件，竟另以犯意，夥同真實姓名年籍不詳成
    年男子約五、六人，共同基於意圖為自己不法所有之強盜犯
    意，於民國（下同）95年2月2日凌晨3時許，在臺北縣五股
    鄉○○路全國加油站附近之台北縣五股鄉○○路○段116號
    三好米倉儲門口附近見甲○○下車至路邊小便時（起訴書記
    載為進入加油站上廁所，應予以更正），即由林建成、乙○
    ○及上開姓名不詳之成年男子分別駕駛三台自小客車圍住甲
    ○○，並以甲○○曾經竊取財物為藉口，徒手毆打甲○○，
    致甲○○鼻孔受傷流血，並將甲○○強拉上其中一部車內，
    另由一名真實姓名年籍不詳成年男子駕駛甲○○之自小客車
    ，一同前往臺北縣土城市四海工專山區，以甲○○曾竊取財
    物為由，向甲○○索取一百二十萬元，並恫稱：「如果不拿
    錢來就不放人，要在山上挖洞埋人，車子燒掉」等語，以此
    強暴方式，至甲○○不能抗拒，迫於無奈，只得聯絡蘇明春
    借錢，蘇明春隨即前往上開山區，惟因無力借款予甲○○，
    只借予其行動電話聯絡詹雅雯、吳傑旗及其父親廖忠義借錢
    籌款，聯絡已畢，林建成等人先逼迫甲○○簽署每張十五萬
    元，其中二張支票、四張本票之票據共六張（合計金額九十
    萬元）後，再由綽號乙○○及另外真實姓名年籍不詳成年男
    子數名共同強押甲○○駕駛其所有之自小客車前往取款，乙
    ○○等人並命甲○○於取款時均自行下車前往，乙○○等人
    在車內等候，並以言語恫嚇甲○○不能出錯，不然對其生命
    及家人不利等語，至使甲○○不能抗拒，而遵其等指令行事
    。甲○○先前往弘茂車行向詹雅雯借取發票人為詹雅雯配偶
    陳燈之五萬元現金支票，並隨即前往臺北第一信用合作社松
    山分社由甲○○自行進入領取現金，再前往東湖車行向吳傑
    旗借取台北市第九信用合作社二張面額各十萬元（共計二十
    萬元）支票，隨後向甲○○之父廖忠義拿取現金五萬元，最
    後乙○○等人再將甲○○押回山區，由乙○○將上開甲○○
    籌款所得來之現金（共十萬元）及支票（二張共二十萬元）
    交予林建成後，始將甲○○釋放。
三、案經甲○○訴由臺灣板橋地方法院檢察署檢察官偵查起訴。
    理  由
一、程序部分：本件被告與辯護意旨爭執檢察官之上訴逾期，但
    依卷附送達檢察官之回證所示，其上蓋有「檢察官簽章日期
    與實際送達日期相符」之戳記，而檢察官簽章收受之日期為
    97年12月24日，至於檢察官提起上訴之日期則為97年12月31
    日，有臺灣板橋地方法院檢察署函上之收文戳記可查，是檢
    察官之上訴並未逾期，辯護意旨質疑被告早於97年12月12日
    已經收受判決，係因不瞭解審判實務為使告訴人與被告同時
    收受判決書後，告訴人有適當時間得以向檢察官聲請提起上
    訴，而為分別送達之情形（見卷附本院刑事紀錄科書記官、
    錄事業務相關流程第98頁，對檢察官之送達，應較送達告訴
    人、被害人延後七天，且為被害人利益，再延三天送達，此
    係依據本院830602院文廉6812號函延七日送達函示處理），
    誤認並且質疑檢察官收受判決書之日期之真正，所為質疑並
    非可取。
二、證據能力部分：按被告以外之人於審判外之言詞或書面陳述
    ，除法律有規定者外，不得作為證據；又被告以外之人於審
    判外向法官所為之陳述，得為證據。被告以外之人於偵查中
    向檢察官所為之陳述，除顯有不可信之情況者外，得為證據
    。刑事訴訟法第159條第1項及第159條之1分別定有明文。查
    本判決下列所引用之各該被告以外之人之陳述，部分係援引
    本院97年度上訴字第1624號案件中證人於審理程序作證具結
    之陳述，且該卷證資料並於審理期日提示予當事人表示意見
    ，則依據前述說明，該等證人之陳述，係具備證據能力。又
    被告以外之人於審判外之陳述，雖不符合同法第159條之1至
    第159條之4之規定，但經當事人於審判程序同意作為證據，
    法院審酌該言詞陳述或書面陳述作成時之情況，認為適當者
    ，亦得為證據。當事人、代理人或辯護人於法院調查證據時
    ，知有第159條第1項不得為證據之情形，而未於言詞辯論終
    結前聲明異議者，視為有前項之同意，刑事訴訟法第159條
    第1項及第159條之5分別定有明文。查本判決下列所引用之
    各該被告以外之人林建成於審判外之陳述（包含書面陳述）
    ，皆屬傳聞證據，惟被告雖知上開證據資料為傳聞證據，但
    於準備程序及審判期日中均表示無意見而不予爭執，且迄至
    言詞辯論終結前亦未再聲明異議，審酌上開證據資料製作時
    之情況，尚無違法不當及證明力明顯過低之瑕疵，亦認為以
    之作為證據應屬適當，故揆諸前開規定，爰依刑事訴訟法第
    159條之5規定，認前揭證據資料均例外有證據能力。
三、訊據被告乙○○否認有強盜之犯行，辯稱略以：「因蘇明春
    與林建成二人發生車禍，甲○○與蘇明春約林建成在咖啡廳
    處理事情，林建成找我一同前往，我才認識甲○○，我並無
    參與甲○○所指之強盜犯行」等語，而辯護意旨則以甲○○
    、蘇明春之陳述不一，且主張並無補強證據證明告訴人陳述
    等為辯解重點，經查：
(一)、被告乙○○雖辯稱略以：「因蘇明春與林建成二人發生車禍
    ，甲○○與蘇明春約林建成在咖啡廳處理事情，林建成找我
    一同前往，我才認識甲○○，我並無參與甲○○所指之強盜
    犯行」等語，然關於本件被告乙○○、林建成等人之犯罪動
    機與緣起已經記載於本院97年度上訴字第1624號判決：「緣
    何文龍因於94年12月間經林建成告知其所屬集團成員專門在
    處理抓取竊盜犯再向其索賠之事，何文龍遂伺機找尋被竊機
    會以求索賠」，且本件被害人即證人甲○○與蘇明春二人，
    均有竊盜之前案紀錄（卷附在監紀錄與前案紀錄表），證人
    蘇明春且證述：「（你是否在94年底因為竊盜案被移送）我
    是因為這一條被他們綁四十萬」等語在卷。而共犯林建成於
    本院本院97年度上訴字第1624號案亦陳稱：「我幫人家抓小
    偷」等語，並非被告乙○○辯稱之：「因蘇明春與林建成二
    人發生車禍，甲○○與蘇明春約林建成在咖啡廳處理事情」
    等情，足見，本件為針對特定人士之犯罪型態（詳細內容見
    卷附本院97年度上訴字第1624號影印卷與判決），並非任意
    選擇被害人之犯罪方式，且因特定人士本身犯有竊盜罪，對
    於是否報警即有抉擇之遲疑，是辯護意旨質疑被害人報警經
    過，係疏未見及本案犯罪型態所致，是其辯解並非可取。
(二)、證人即告訴人甲○○於本院具結指述被告乙○○明確，且於
    原審證稱鼻孔中間斷裂流血等詞。又前開事實，並據證人即
    被害人甲○○於本院97年度上訴字第1624號案件審理時具結
    證稱：「95年2月3日凌晨3點左右，我載客人到台北縣五股
    鄉○○路○段116號三好米倉儲門口附近下車後，我到馬路
    旁邊尿尿稍微休息時，林建成他們有三台車圍過來，說我以
    前偷竊，就打我，我要報警，他們把我強拉上車，他們也把
    我的計程車押走，往土城四海工專山上，大約五、六點我打
    電話給蘇明春，跟他說請他上來幫我想辦法，蘇明春大概七
    、八點上山，一直等我聯絡好向我爸、車行老闆、中古車行
    借錢後，空仔押我走時，他才離開，當時是我在駕駛座開我
    的計程車，乙○○（綽號空仔）還有幾個年輕人跟我一起離
    開，他們在旁邊押著我，恐嚇我如果報警會對我全家不利。
    我打電話借錢時，老闆娘詹雅雯說最多借給我五萬元第一銀
    行的票，吳傑旗借我二張各十萬元的票，我先到光復北路車
    行詹雅雯那邊拿票，拿到票後他們叫我自己進去銀行換現金
    ，接著到吳傑旗那邊調錢，最後到我父親廖忠義那邊，這些
    過程都是叫我一個人進去，他們在外面等我，那時候都不敢
    說被押，他們恐嚇我不能出錯，不然我家、小孩他們都知道
    ，會叫小弟把我幹掉，所以我心理很恐懼。之後我又被押到
    承天寺山上，空仔把下去拿到的錢、支票交給林建成。我的
    票則是下山前當天早上開好的，每張十五萬元，有六張，2
    月13日、2月23日是支票，3月以後是每個月一張本票。下山
    前因為被林建成等人毆打身上有血跡，所以我有從我車後箱
    換件衣服」等語（見本院97年度上訴字第1624號卷影本）。
(三)、證人蘇明春於本院97年度上訴字第1624號案件審理時具結證
    稱：「95年2月3日那段時間有接到甲○○的電話，他說他人
    在山上，因為我被他們綁過，叫我上去再說，到山上我看到
    林建成等六、七人，我對林建成比較有印象，後來甲○○向
    我借錢，我沒有錢，所以我的手機借他打，當時我有幫他求
    情，甲○○衣服和臉上都沾有血跡，直到甲○○和他們走了
    之後，我才離開」等語（見本院97年度上訴字第1624號案件
    卷影本），互核均與被害人甲○○所證一致。
(四)、且證人詹雅雯於本院97年度上訴字第1624號案件審理時具結
    證稱：「95年農曆過年後甲○○有向我調錢，記得那時他很
    急要錢，我就借他五萬元，是我先生陳燈的票，當時只有甲
    ○○一個人進來，我當時看他很急很急，一定要有這筆錢」
    等語（見本院97年度上訴字第1624號案件卷影本）。
(五)、證人吳傑旗於本院97年度上訴字第1624號案件審理時具結證
    稱：「95年農曆過後沒多久，甲○○向我借2張支票，每張
    各十萬元，他當天有先打電話跟我說，他當時是說家裡有需
    要，人家家裡的事情我就不好意思再問」等語（見本院97年
    度上訴字第1624號案件卷影本）。
(六)、證人廖忠義即被害人甲○○父親於本院97年度上訴字第1624
    號案件審理時具結證稱：「95年農曆年後沒幾天，甲○○要
    跟我借五萬元，差不多下午二點多，快到了才打電話跟我說
    ，我就到樓下提款機領錢湊足五萬元給他，當時他是一個人
    來拿，拿了就走，他不常回來拿錢」等語（見本院97年度上
    訴字第1624號案件卷影本）所述之借款情節相符，足認被害
    人甲○○所言非虛。
(七)、復有上開證人吳傑旗所簽發之支票影本二紙在卷可稽（見偵
    續字第140號卷第43至44頁），是被告乙○○與林建成等人
    涉有此部分之犯行堪以認定。被害人遭被告乙○○與林建成
    等人強押毆打成傷一節，雖未出具驗傷單可供佐證，然被害
    人所述有遭毆受傷等情，與證人蘇明春所證甲○○衣服和臉
    上都沾有血跡等語相符，則雖無驗傷單可資證明被害人之傷
    勢為何，但被害人確有遭被告林建成等人毆打成傷一節堪以
    認定。
(八)、辯護意旨雖以甲○○、蘇明春之陳述不一，且主張並無補強
    證據證明告訴人陳述等為辯解重點，但查，本件並非僅有告
    訴人甲○○之指述，且「告訴人、證人之陳述有部分前後不
    符，或相互間有所歧異時，究竟何者為可採，法院仍得本其
    自由心證予以斟酌，非謂一有不符或矛盾，即應認其全部均
    為不可採信；尤其關於行為動機、手段及結果等之細節方面
    ，告訴人之指陳，難免故予誇大，證人之證言，有時亦有予
    渲染之可能；然其基本事實之陳述，若果與真實性無礙時，
    則仍非不得予以採信（74年台上字第1599號判例）」，辯護
    意旨雖質疑甲○○、蘇明春等之陳述有瑕疵，且主張其等陳
    述與常理違背，但查甲○○、蘇明春所為陳述之基本事實並
    無不同，且本件案發地點並非在加油站內，辯護人擷取被害
    人曾經陳述之全國加油站、新五路一段116號三好米倉儲門
    口、在高速公路上等詞，主張被害人陳述不可取，然關於被
    害地點已經由被害人甲○○明確證述：「我前二天回去現場
    看，正確地點是新五路一段116號三好米倉儲門口」等語明
    確，並無辯護人所陳之與生活經驗矛盾之處。而被害人所陳
    之地點並非加油站，則辯護意旨以加油站員工之陳述與林建
    成曾經由檢察官不起訴為主張，卻未見及以上之證人係在法
    院為詳細之交互詰問下所為之陳述，至於被害人被強押之後
    何時報警與被害人陳述是否真偽無任何關聯性，且本件並未
    起訴與認定係陳錦江策劃，辯護意旨以此為爭執，亦非可取
    。又關於被害人甲○○與證人蘇明春之陳述細節，縱或有不
    一，其中包括辯護意旨認為電話聯繫過程與所謂「深夜馳援
    」等詞，但被害人確實因此而向詹雅雯、吳傑旗及其父親廖
    忠義借錢籌款等情，並據證人詹雅雯、吳傑旗及其父親廖忠
    義等人證述在卷，另關於被害人甲○○受傷情形，證人蘇明
    春已經證實被害人甲○○身上有血「還有臉部不知道哪裡我
    忘了」等語。至於被害人是否就診與本件被害並無關係，並
    不得以向健保局函查無就診紀錄，即推論被害人並無受傷之
    情形。又被害人交付之支票輾轉由何人提示，亦與強盜犯行
    並無關係。而辯護人質疑被害人甲○○何以不報警，亦由被
    害人甲○○證述：「因為他們當時說了很多恐嚇我的話，說
    挖洞要把我埋在山上」等語明確，是辯護意旨以甲○○、蘇
    明春所陳之細節不一之處，疏未見及以上之多位證人均係在
    法院經過詳細之交互詰問過程所為陳述，其等陳述之基本事
    實並無瑕疵，則辯護人主張以上之證人甲○○、蘇明春等人
    所陳不可採之詞，並非可取。
(九)、被告乙○○另外與林建成藉知悉蘇明春涉嫌竊盜業經檢察官
    偵查之機會，於95年1月17日11時許，共同基於意圖為自己
    不法所有之恐嚇取財犯意聯絡，先由乙○○與林建成推由其
    中一人與蘇明春以電話聯絡，要脅蘇明春前往土城市承天禪
    寺後泡茶間，蘇明春到場後發現有乙○○、林建成及與鄭、
    林二人有犯意聯絡之邱世忠、湯一宗等姓名年籍不詳之成年
    男子多人在場，乙○○、林建成繼向蘇明春索取四十萬元，
    並恫稱：如果不付款要對蘇明春家人不利、將蘇明春推下山
    等語，致蘇明春心生畏懼。蘇明春為圖脫身，乃表示於當日
    先交付現金二十萬元，另於次日再匯款二十萬元至林建成所
    指定之帳戶，蘇明春隨即依林建成、乙○○之指示，以電話
    與其妻蘇江世富聯絡，要求其妻帶現金二十萬元前往土城市
    海霸王餐廳門口，蘇江世富隨即向蘇明春之阿姨徐汪月雲借
    款，待領得現金二十萬元後，隨即帶往土城市海霸王餐廳與
    蘇明春會面，乙○○帶同蘇明春向蘇江世富收取上揭二十萬
    元後，始任令蘇明春返家。蘇明春繼於翌日至台北縣五股鄉
    農會匯款二十萬元至乙○○與林建成所指定之板信銀行瑞保
    工程行帳戶等之犯罪事實，另經本院於96年12月12日以96年
    度上易字第2518號判決判處：「乙○○共同意圖為自己不法
    之所有，以恐嚇使人將本人之物交付，處有期徒刑壹年，減
    為有期徒刑陸月，如易科罰金，以佰元折算壹日」，有該
    判決在卷可查。
(十)、綜上，被告乙○○與林建成等人對被害人甲○○強押以暴力
    取得財物，其等施強暴之目的即在於取得他人之財物或使之
    交付財物，而上開強暴行為，在客觀狀況下已足使一般人喪
    失意思自由而達於不能抗拒之程度，縱令被害人甲○○實際
    上並無抗拒行為，仍於強盜罪之成立，不生影響，此部分強
    盜既遂之犯行自堪認定。
四、論罪科刑部分：
(一)、被告行為後，94年2月2日修正公布之刑法已於95年7月1日生
    效施行，其中第2條第1項「行為後法律有變更者，適用行為
    時之法律。但行為後之法律有利於行為人者，適用最有利於
    行為人之法律」之規定，係規範行為後法律變更所生新、舊
    法律比較適用之準據法，並非刑法實體法律，自不生行為後
    法律變更之比較適用問題，故刑法修正施行後，應適用該修
    正後之第2條第1項之規定，依「從舊、從輕」之原則比較新
    、舊法律之適用；又比較新舊法時，應就罪刑有關之共犯、
    未遂犯、想像競合犯、牽連犯、連續犯、結合犯，以及累犯
    加重、自首減輕暨其他法定加減原因（如身分加減）與加減
    例等一切情形，綜其全部罪刑之結果而為比較後，再適用有
    利於行為人之法律處斷，而不得一部割裂分別適用不同之新
    、舊法（最高法院24年上字第4634號、29年上字第964號判
    例意旨及最高法院95年度第八次刑事庭會議決議參照），茲
    就本件新舊法之比較結果說明如下：刑法第28條原規定：「
    二人以上共同『實施』犯罪之行為者，皆為共同正犯」，新
    法修正為：「二人以上共同『實行』犯罪之行為者，皆為共
    同正犯」，將舊法之「實施」修正為「實行」。原「實施」
    之概念，包含陰謀、預備、著手及實行等階段之行為，修正
    後僅共同實行犯罪行為始成立共同正犯。是新法共同正犯之
    範圍已有限縮，排除陰謀犯、預備犯之共同正犯。新舊法就
    共同正犯之範圍既因此而有變動，自屬犯罪後法律有變更，
    而非僅屬純文字修正，應有新舊法比較適用之問題，而新法
    並未較有利於被告。經綜合觀察全部罪刑比較之結果，依修
    正後刑法第2條第1項前段規定，適用修正前刑法之規定對被
    告較有利，自應適用修正前刑法相關規定而為論科。
(二)、按刑法上之恐嚇取財罪，係以將來之惡害恫嚇被害人使其交
    付財物為要件，若當場施以強暴脅迫達於不能抗拒程度，即
    係強盜行為，不能論以恐嚇罪名；又強盜罪係以強暴、脅迫
    或他法，使人不能抗拒而取其財物或使其交付為構成要件。
    恐嚇罪係以威嚇手段，使人畏懼而交付所有物，其交付與否
    ，被害人尚有意思之自由者，為構成要件。故以脅迫行為使
    人交付所有物，有時雖近似恐嚇，若被害人已喪失意思自由
    時，即已達於強盜之程度，至加暴行於被害人使之不能抗拒
    而強取財物者，其應成立強盜罪，更不待言（65年臺上字第
    1212號、21年上字第1115號判例參照）；至所謂強暴脅迫手
    段，祇須抑壓被害人之抗拒，足以喪失其意思自由為已足，
    縱令被害人實際並無抗拒行為，仍於強盜罪之成立，不生影
    響（64年臺上字第1165號、20年非字第84號判例參照）；又
    按共同正犯間，非僅就其自己實施之行為負其責任，並在犯
    意聯絡之範圍內，對於他共同正犯所實施之行為，亦應共同
    負責（32年度上字第1905號判例參照）。查本件被告乙○○
    與林建成等人倚仗人多勢眾，強行將被害人押至他處，以暴
    力強押被害人取款，渠等之行為在客觀上足認對於被害人身
    體及自由確有侵害行為，且以渠等在人數上之優勢，堪認所
    施之強暴行為，在客觀狀況下已足使一般人喪失意思自由而
    達於不能抗拒之程度，縱令被害人實際上並無抗拒行為，仍
    於強盜罪之成立，不生影響。至被告乙○○與林建成等人與
    其他共犯就各該部分強押被害人之目的既本係在取得被害人
    之財物或使之交付財物，是對於各該部分他共同正犯所實施
    之行為，自應共同負責。
(三)、查被告乙○○所為，係犯刑法第330條第1項之結夥三人以上
    加重強盜罪，按強盜罪以強暴、脅迫等方法，致使不能抗拒
    為構成要件之一，當然含有妨害被害人自由之性質，故犯強
    盜罪而有妨害被害人之自由時，是否另論以妨害自由罪名，
    應就行為人之全部犯罪行為實施過程加以觀察。倘妨害自由
    行為時，強盜行為尚未著手實施，可依其情形認為妨害自由
    、強盜犯罪間具有方法結果之牽連關係；若強盜犯行業已著
    手實施，則所為強暴、脅迫等非法方法剝奪被害人行動自由
    行為，應包括在強盜行為之內，無另行成立刑法第302條第1
    項之妨害自由罪之餘地（92年台上字第2184號判決意旨參照
    ），查本件被告乙○○與林建成等人既已著手於強盜犯行之
    實施，則縱有以強暴方法剝奪被害人甲○○行動自由行為，
    亦應包括在強盜行為之內，無另行成立刑法第302條第1項之
    妨害自由罪之餘地；又被害人甲○○雖受有輕微傷害結果，
    然此係被告乙○○與林建成等人為達強盜目的而實施強暴行
    為之當然結果，尚難認被告乙○○與林建成等人另有傷害之
    故意，被害人甲○○受此普通傷害係強暴行為之當然結果，
    亦應不另論以刑法第277條第1項之傷害罪（91年台上字第14
    41號判決參照）。被告乙○○與林建成及五、六名真實姓名
    年籍不詳之成年男子間，就事實欄二所載之加重強盜犯行，
    有犯意聯絡及行為分擔，均為共同正犯。
(四)、原審未審及此案針對特定被害人犯罪之特殊性，僅以證人甲
    ○○與蘇明春之陳述略有不一等情，遽為被告無罪之諭知，
    自難謂洽，檢察官上訴意旨以被告所為已該當於刑法第330
    條第1項之結夥三人以上之加重強盜罪構成要件等語，指摘
    原判決諭知無罪為不當，非無理由，則原審判決既有未洽，
    自應將原判決撤銷改判。爰審酌被告乙○○與林建成等人以
    特殊對象為犯罪之手段，結夥以強暴方法強取財物，渠等所
    為已足對被害人之身心、財產安全構成極大威脅，並對社會
    共同生活秩序構成既深且鉅之危害，情節重大、惡性匪淺，
    犯罪後否認犯行之態度難認良好，暨強盜所得之財物及犯罪
    之動機、目的、手段、素行等一切情狀，量處被告乙○○有
    期徒刑七年。被告犯罪時間雖在96年4月24日之前，但所犯
    係強盜罪，依中華民國九十六年罪犯減刑條例第3條第15款
    規定，不得減刑。
據上論斷，應依刑事訴訟法369條第1項前段、第364條、第299
條第1項前段，刑法第2條第1項前段、修正前刑法第28條、刑法
第330條第1項，判決如主文。
本案經檢察官楊秀琴到庭執行職務。
中    華    民    國    98    年     4    月    21    日
                  刑事第十二庭  審判長法  官   蔡永昌
                                      法  官   陳榮和
                                      法  官   施俊堯
以上正本證明與原本無異。
如不服本判決，應於收受送達後10日內向本院提出上訴書狀，其
未敘述上訴之理由者並得於提起上訴後10日內向本院補提理由書
（均須按他造當事人之人數附繕本）「切勿逕送上級法院」。
                                      書記官   顧哲瑜
中    華    民    國    98    年     4    月    22    日
附錄：本案論罪科刑法條全文
刑法第330條（加重強盜罪）
犯強盜罪而有第321條第1項各款情形之一者，處七年以上有期徒
刑。
前項之未遂犯罰之。


司法院資訊處製作；財團法人民間司法改革基金會備份。
